【裁判字號】    89,訴,1092
【裁判日期】    901130
【裁判案由】    偽造文書等
【裁判全文】
臺灣臺北地方法院刑事判決                        八十九年度訴字第一０九二號
    公  訴  人  臺灣臺北地方法院檢察署檢察官
    被      告  壬○
右列被告因偽造文書等案件，經檢察官提起公訴（八十九年度偵緝第二九八號），本
院判決如左：
    主  文
壬○共同連續意圖為自己不法之所有，以詐術使人將本人之物交付，處有期徒刑壹年
。
    事  實
一、壬○原係設於臺北市○○路○段七十八號天翔川菜砂鍋店負責人，民國 (下同)
    八十四年間因經營不善，頂讓他人，竟異想天開，意圖為自己不法之所有，於不
    詳時地，委託不詳人士，偽刻該店原股東癸○○、戊○○、服務生庚○○及友人
    己○之印章後，即以上開人等名義，偽造設立登記申請書、公司章程，股東同意
    書等文件，向主管機關臺北市政府建設局申請設立最翔有限公司，伺機行騙，迨
    至八十五年五月十四日，與姓名年籍不詳自稱為「詹小姐」、「謝小姐」、「謝
    先生」、「楊小姐」之成年男女，達成共同詐欺之概括犯意後，即基於犯意之聯
    絡與行為之分擔，由壬○出面向案外人辛○○○承租座落於臺北市○○○路○段
    二ＯＯ號八樓之二之房屋，充當營業場所，並向臺北市政府建設局申請將公司營
    業地址變更遷移至上揭房屋，再由壬○向臺灣土地銀行民權分行，以最翔有限公
    司負責人名義，申請開設支票存款帳戶（帳號：000000000 ），迨公司外觀粗具
    後，即於八十五年九月間起，陸續由姓名年籍不詳自稱為「詹小姐」、「謝小姐
    」、「謝先生」、「楊小姐」之成年男女，以電話傳真方式向全省各地不同種類
    如附表所示之廠商詢價、下單，佯購貨品，初期以小量訂購按期付款之方式，使
    各該廠商不疑有他，同年十月間起，即大肆購貨，並簽發上揭最翔有限公司支票
    抵付貨款，詎屆期提示，均因存款不足，遭拒絕付款，經廠商前往最翔有限公司
    營業地址查詢，發覺人去樓空，遍尋不著，始知受騙。
二、案經大踴企業有限公司、東功塑膠股份有限公司、唐峻企業有限公司、欣辰實業
    有限公司、佑仕實業有限公司、峰暉塑膠工業股份有限公司、榮照工業股份有限
    公司、萬萬發企業有限公司訴請台灣台北地方法院檢察署及台灣台中地方法院檢
    察署檢察官偵查起訴。
    理  由
一、訊據被告壬○矢口否認有何共同詐欺犯行，辯稱：伊於八十三年間在路上碰見以
    前部隊同僚丁○○問其從事何行業，伊告訴丁○○原開設餐廳之情況，丁○○就
    說把公司給其經營，如果賺了錢，也可以幫忙彌補虧損，伊考慮一個月後才同意
    。後來丁○○將公司資本額申請變更為伍佰萬元，並說他要正正當當做生意，八
    十六年五月十二日，丁○○向伊說有一筆貨出到湖南倉庫，被管理員盜賣，叫伊
    去處理該事，伊當時有向丁○○稱可以由其直接去處理，丁○○就說管理公司的
    人是其妻舅，不方便處理，因伊是掛名董事長，由伊處理會較方便，並邀伊於八
    十六年五月三十一日早上八時坐華航飛機去香港，丁○○與伊二人一起去時，是
    到香港轉機到湖南長沙，住賓館第二天起來後丁○○就不見了，伊仍到處打聽，
    也找不到丁○○，伊問賓館的人也說沒來住，伊因沒錢病倒，是找以前同學幫忙
    才能回臺灣，伊並沒有詐欺如附表所示之廠商等語。惟查，右開犯罪事實，業據
    告訴人大踴企業有限公司、東功塑膠股份有限公司、唐峻企業有限公司、欣辰實
    業有限公司、佑仕實業有限公司、峰暉塑膠工業股份有限公司、榮照工業股份有
    限公司、萬萬發企業有限公司分別向本署及臺灣臺中地方法院檢察署告訴時指訴
    綦詳，復有各該訂貨單等往來文件在卷可佐，而被告為最翔有限公司負責人，亦
    有臺北市政府建設局所抄錄之最翔有限公司變更登記事項卡影本足稽，被告雖否
    認出面詐欺，然最翔有限公司之設立登記，係在天翔川菜砂鍋店原股東癸○○、
    戊○○、服務生庚○○及其友人己○不知情之情況下，由被告偽造設立登記申請
    書、公司章程、股東同意書等文件，向主管機關臺北市政府建設局申請設立，嗣
    後再向辛○○○承租房屋等情，已據本署及臺中地檢署分別傳訊己○、癸○○、
    庚○○、辛○○○查明屬實，而渠等行騙所使用之最翔有限公司支票，亦係由被
    告出面向臺灣土地銀行民權分行申請，亦有該行八十六年七月九日權放字第八六
    ＯＯ三八七號函及所檢附之申請書在卷可參，是被告既參與公司主要業務之籌備
    經營，並申請支票提供公司購貨之用，縱未親自出面，惟此僅屬共同行為人內部
    分工問題，不足以作為被告有利之判斷，所辯不知情云云，應屬事後卸責之詞，
    不足採信。尤其經本署傳訊關係人丁○○到庭交叉訊問後，已查明丁○○之入出
    境紀錄與被告入出境紀錄，並無如被告所辯八十六年五月三十一日共同出境之紀
    錄，且丁○○之台胞證，八十六年五月三十一日前後，亦無入境湖南長沙之海關
    章戳紀錄，有二人入出境紀錄及台胞證在卷可按，是被告所辯將公司借予丁○○
    ，伊不知情云云，顯屬虛構之詞，不足採信，事證明確，被告犯嫌洵堪認定。
二、核被告壬○所為，係犯刑法第三百三十九條第一項之詐欺取財罪。又被告與丁○○間，就上開詐欺犯行，有犯意之聯絡及行為之分擔，為共同正犯。又其先後多
    次詐欺取財犯行，時間緊接，方法相同，觸犯構成要件相同之罪名，顯係基於概
    括之犯意而為之，為連續犯，應依刑法第五十六條之規定論以一罪，並依法加重
    其刑。爰審酌被告未曾受有期徒刑以上刑之宣告，此有台灣高等法院檢察署刑案
    紀錄簡覆表一份在卷可稽，其佯以訂購貨品為由向告訴人詐騙，影響金融交易秩
    序，復於犯後狡詞卸責，毫無悔意，且迄今尚未清償告訴人，及其品行、犯罪動
    機、目的、手段、生活狀況、智識程度、被害人受詐欺之金額及犯罪所生之損害
    等一切情狀，量處如主文所示之刑。
據上論斷，應依刑事訴訟法第二百九十九條第一項前段，刑法第二十八條、第五十六
條、第三百三十九條第一項、罰金罰鍰提高標準條例第一條前段，判決如主文。
本案經檢察官張安箴到庭執行職務。
中    華    民    國      九十      年      十一        月      三十    日
                                      臺灣臺北地方法院刑事第九庭
                                            法  官  黃雅君
右正本證明與原本無異。
如不服本判決，應於判決送達後十日內向本院提出上訴狀(應抄附繕本)。告訴人
或被害人如對於本判決不服者，應具備理由請求檢察官上訴，其上訴期間之計算
係以檢察官收受判決正本之日期為準。
                                            書記官  陳怡如
中      華      民      國      九十一      年    一    月    十五      日
如不服本判決，應於判決送達後十日內，向本院提出上訴狀。
附錄本案論罪科刑法條：
刑法第三百三十九條第一項
刑法第三百三十九條
一意圖為自己或第三人不法之所有，以詐術使人將本人或第三人之物交付者，處五年
  以下有期徒刑、拘役或科或併科一千元以下罰金。
二以前項方法得財產上不法之利益或使第三人得之者亦同。
三前二項之未遂犯罰之。
附表：
一、大踴企業有限公司部分：
編  號  犯罪時間  訂      購      方      式  詐得金額  備              註
（一）  八十六年  以電話傳真方式下訂單，並交    753000  票號KP-0000000之合
        三月二十  付遠期支票。               （726250） 庫松興支庫（86.05.
        五日（86  傳真號碼：（02）0000000               00到期）支票未兌現
        .05.04交
        付）
（二）  八十六年  以電話傳真方式下訂單，並交    604950  票號DA-0000000之合
        四月八日  付遠期支票。               （630950） 庫松興支庫（86.06.
        （86.05.                                        10到期）支票未兌現
        14交付）
二、東功塑膠股份有限公司部分：（八六偵一四四００號卷）85.11.25開始往來
編  號  犯罪時間  訂      購      方      式  詐得金額  備              註
（一）  86.02.24（出貨日期）  ？                415170  票號   0000000之合
        86.03.12                                        庫松興支庫（86.05.
        86.03.25                                        31到期）支票未兌現
        86.04.15
（二）  86.04.29          ？                293818  票號   0000000之合
        86.05.08                                        庫松興支庫（86.06.
        86.05.28                                        05到期）支票未兌現
三、唐峻企業有限公司部分：（八六偵一五二四０號卷）85.12.25開始往來
編  號  犯罪時間  訂      購      方      式  詐得金額  備              註
（一）  八十六年  以電話傳真訂購二０００台照    540000  票號KP-0000000之合
        三月二十    明燈，並交付支票。                  庫松興支庫（86.06.
        七日                                            05到期）支票未兌現
（二）  八十六年  以電話傳真訂購一０００台照    270000票號KP-0000000之合
        四月十八  明燈，並交付支票。                    庫松興支庫（86.06.
        日                                              20到期）支票未兌現
四、欣辰實業有限公司部分：（八六偵一三四０二號卷）
編  號  犯罪時間  訂      購      方      式  詐得金額  備              註
（一）  八十六年  最翔公司一位負責採購的張小     39043  票號AY-0000000之土
        四月八日  姐用電話採購，再寄訂單來。            銀民權分行（86.05.
                                                        3l到期）支票未兌現
（二）  八十六年  最翔公司一位負責採購的張小     16030  票號AY-0000000之土
        五月七日  姐用電話採購，再寄訂單來。            銀民權分行（86.06.
                                                        l0到期）支票未兌現
五、佑仕實業有限公司部分：（八六偵一三四０二號卷）
編  號  犯罪時間  訂      購      方      式  詐得金額  備              註
（一）  八十六年  最翔公司經理丙○○傳真訂貨    130043  票號AY-0000000之土
        二月      單至佑仕實業有限公司表示欲            銀民權分行（86.05.
                  購買貨品，並交付支票。                3l到期）支票未兌現
（二）  八十六年  最翔公司經理丙○○傳真訂貨     92400  票號AY-0000000之土
        三月      單至佑仕實業有限公司表示欲            銀民權分行（86.05.
                  購買貨品，並交付支票。    3l到期）支票未兌現
（三）  八十六年  最翔公司經理丙○○傳真訂貨     41769
        四月      單至佑仕實業有限公司表示欲
                  購買貨品。
（四）  八十六年  最翔公司經理丙○○傳真訂貨     86100
        五月      單至佑仕實業有限公司表示欲
                  購買貨品。
                                          總計：000000
0、峰暉塑膠工業股份有限公司部分：（八六偵六八八七號卷）85.10起開始往來
編  號  犯罪時間  訂      購      方      式  詐得金額  備              註
（一）  八十六年  ？                            549120  票號KP-0000000之合
        三月                                            庫松興支庫（86.05.
                                                        31到期）支票未兌現
（二）  八十六年  ？訂購九十九件
        四月十六  最翔甲○○簽收
        日
（三）  八十六年  ？訂購一百九十三件
        四月二十  乙○○簽收
        日
（四）  八十六年  ？訂購十一件
        五月十四  乙○○簽收
        日
（五）  八十六年  ？訂購三十五件
        五月二十  最翔甲○○簽收
        三日
七、榮照工業股份有限公司部分：（八六偵一四五四一號卷）
編  號  犯罪時間  訂      購      方      式  詐得金額  備              註
（一）  八十六年  最翔公司一位楊小姐來電話告    12700   票號KP-0000000之合
        四月二日  訴人之公司表明欲購買商品，            庫松興支庫（86.05.
          並於四月二日訂購打釘槍商品            31到期）支票未兌現
                  一批，並交付支票。
八、萬萬發企業有限公司部分：（八六偵一六八二六號卷）
編  號  犯罪時間  訂      購      方      式  詐得金額  備              註
（一）  八十六年  以傳真機訂購總值新台幣十六  ？160499  票號DA-0000000之合
        四月二十  萬二千四百七十六元之貨品，            庫松興支庫（86.06.
        八日      並交付支票。                          02到期）支票未兌現
                  傳真號碼：（02）0000000
0、高大塑膠工業股份有限公司：（八七偵緝二九七號卷）
編  號  犯罪時間  訂      購      方      式  詐得金額  備              註
（一）  八十六年                                 34808  票號AY-       之土
        二月                                            銀民權分行（86.05.
                                                        3l到期）支票未兌現
（二）  八十六年                                 78750  票號AY-0000000之土
        三月                                            銀民權分行（86.06.
                                                        l0到期）支票未兌現
（三）  八十六年                                195563  ？
        四月
（四）  八十六年                                301875   ？
        五月
                                                 56228   票號AY-0000000之?
                                                         銀民權分行（85.11
                                                         l2到期）支票？兌?
                                                 32130   票號AY-0000000之?
                                                         銀民權分行（86.01
                                                         20到期）支票？兌?
                                                         編號  告訴人公司?
一 大踴企業有限公司  八十五年九月廿六日起  運動健身器材合  桃園縣楊梅鎮新
    代表人：彭春鴛    至八十六年五月十四日  計九十五萬五千  榮路五七巷五一
                      間                    元              號一樓
二 東功塑膠股份有限  八十五年十一月廿五日  塑膠粒合計一百  臺中縣神岡鄉神
    公司              起至八十六年五月廿八  九十萬二千五百  洲村豐洲路七八
    代表人：子○○    日間                  五十元          二之一號
三 唐峻企業有限公司  八十五年十二月廿五日  停電照明燈等合  臺北縣樹林鎮三
    代表人：賴彩蘭    起至八十六年六月五日  計八十一萬元    福街四七巷八弄
                      止                                    二號
四 欣辰實業有限公司  八十六年二、三月間起  泡棉等合計三十  臺中市○○○街
    代表人：林生賢    至八十六年四、五月間  五萬零三百零二  十巷三十三號
    佑仕實業有限公司                        元              臺中縣潭子鄉中
    代表人：林相邦                                          山路三段二八五
                                                            之一號
五 峰暉塑膠工業股份  八十六年三月至八十六  咖啡噴漆等合計  彰化縣社頭鄉永
    有限公司          年五月間              五十四萬九千一  興路三十之三十
    代表人：陳徐秀鳳                        百二十元        五號
六 榮照工業股份有限  八十六年四月二日起至  打釘槍十二萬七  臺中市○○○街
    公司              八十六年五月五日間    千零八元        四二五號
    代表人：王光達
七 萬萬發企業有限公  八十六年四月廿八日起  燈具合計十六萬  嘉義縣朴子市大
    司                至八十六年五月十二日  二千四百七十六  同路五─二號
    代表人：蔡嘉峰    間                    元


司法院資訊處製作；財團法人民間司法改革基金會備份。
